【裁判字號】    99,聲再,165
【裁判日期】    991201
【裁判案由】    誣告
【裁判全文】
臺灣高等法院高雄分院刑事裁定         99年度聲再字第165號
聲請人即
受判決人    蔡侑錡原名蔡順發.
上列聲請人因誣告案件，對於本院81年度上訴字第2019號中華民
國81年12月10日第二審確定判決（臺灣高雄地方法院81年度自字
第238 號），聲請再審，本院裁定如下：
    主  文
再審之聲請駁回。
    理  由
一、聲請意旨略以：(一)、檢察官以聲請人蔡侑錡意圖使黃棟、蔡
    正茂受刑事處分，涉犯刑法第169 條之誣告罪提起公訴，經
    台灣高雄地方法院99年訴字第1397號判決聲請人無罪。(二)、
    鳳山地政事務所書狀字號75鳳登字第8187號文件非蔡侑錡以
    其原名蔡順發所簽名，地政事務所主任顏萬源、施錦芳等人
    而仍據以辦理，移轉所有權並非合法，臺灣省高雄縣土地登
    記簿可為新事實或新證據。(三)、黃棟、沈榮生、蔡正茂盜用
    蔡順發之印鑑及印鑑證明、戶口名簿戶籍謄本等於74年7 月
    2 日至鳳山地政事務所設定800 萬抵押權，均犯刑法第210
    條之罪。高雄縣鳳山地政事務所土地登記案件駁回理由書及
    土地改良物抵押權設定契約書，可為新事實或新證據。(四)、
    黃棟、沈榮生、蔡正茂、林淑貞、吳慶斌共同詐欺聲請人與
    債權人調解，調解後僅剩557 萬500 元，渠等共犯刑法詐欺
    罪，蔡侑錡並得請求黃棟、沈榮生、蔡正茂、林淑貞、吳慶
    斌共同賠償。(五)、黃棟、沈榮生、蔡正茂、林淑貞、吳慶斌
    共同盜用蔡順發之簽名及印鑑於75年4 月22日偽造代墊蔡順
    發清償債務及繳納稅款等明細表，詐欺債權人歸還聲請人蔡
    順發之本票共820 萬元，迄今拒不歸還本票予聲請人，犯偽
    造文書罪，詐欺債權人還聲請人之本票，黃棟代墊蔡順發清
    償債務及繳納稅款等明細表可為新事實新證據。黃棟、沈榮
    生、蔡正茂、林淑貞、吳慶斌應還不當得利820 萬元。(六)、
    鳳山市○○路102 號之抵押權之債權人登記塗銷時，3 天內
    使用之文件共2000萬元，黃棟等人明知違約在先，雙方買賣
    契約已失效，渠等共同犯背信罪，聲請人並請求不當得利共
    2000萬元及回復所必要之費用，合計4000萬元。(七)、依和解
    契約第2 條，黃棟所交付予承租人陳吳玉梅之支票遭退票後
    ，黃棟棟、沈榮生、蔡正茂、林淑貞、吳慶斌共同侵占聲請
    人蔡侑錡於74.07.09日至99.12.09日共305 個月之租約權，
    侵占租金共915 萬元，需依不當得利返還之。(八)、黃棟等人
    共同誣告蔡侑錡，犯刑法第169 條之罪，並應賠償聲請人60
    00萬元。(九)、黃棟、沈榮生、蔡正茂明知並無會同聲請人所
    為的所有權移轉行為及新台幣800 萬元的抵押權設定行為是
    假的，仍於81年度自字第238 號刑事判決中就案情有關之重
    要事項為虛偽陳述，涉犯偽證罪，應連帶賠償3 千萬元。(十)
    、黃棟、林淑貞、沈榮生、蔡正茂、吳慶斌、黃世宗共謀於
    74 年6月13日虛設土地房屋買賣草約，欺騙聲請人印鑑及印
    鑑證明、權狀等物，經聲請人發現買賣移轉不合法。黃棟等
    人預謀，叫黃世宗於高雄地檢署大門口將聲請人抱住，使其
    不能離開，涉犯妨害自由罪，並辱罵三字經，聲請人依民法
    規定請求黃棟、林淑貞、沈榮生、蔡正茂、吳慶斌、黃世宗
    賠償6000萬元。(十一)、黃棟、林淑貞、沈榮生、蔡正茂、吳慶
    斌、黃世宗恐嚇聲請人蔡侑錡，涉犯刑法第305 條之罪，聲
    請人得依民法規定向渠等請求連帶賠償3000萬元。(十二)、黃棟
    、林淑貞、沈榮生、蔡正茂、吳慶斌、施錦芳共同詐欺聲請
    人蔡侑錡增值稅0000000 元及違約金288 萬元、租賃契約違
    約金40萬元，共計0000000 元。為此，提出台灣高雄地方法
    院99年訴字第1397號判決書、土地登記簿謄本、高雄縣鳳山
    地政事務所土地登記案件駁回理由書影本、土地改良物抵押
    權設定契約書、高雄地方法院檢察署80年偵字第19042 號不
    起訴處分書影本、81年自字第238 號判決影本、本院81年上
    訴字第2019號判決影本、最高法院82年台上字第2495號判決
    書影本，請求准予再審。
二、按法院認為無再審理由者，應以裁定駁回之。經前項裁定後
    ，不得更以同一原因聲請再審。刑事訴訟法第434 條定有明
    文。次按因發見確實之新證據，足認受有罪判決之人應受無
    罪之判決者，得聲請再審，固為刑事訴訟法第420 條第1 項
    第6 款所明定。惟所謂發見新證據，係指該證據當時已經存
    在，為法院及當事人所不及知，不及調查斟酌，至其後始行
    發見，且就證據本身形式上觀察，固不以絕對不須經過調查
    程序為條件，但必須顯然可認為足以動搖原有罪確定判決，
    而為受判決人無罪、免訴、免刑或輕於原判決所認罪名之判
    決者為限。此受理聲請再審之最後事實審法院，應就聲請再
    審理由之所謂「新證據」，是否具備事實審判決前已經存在
    ，為法院、當事人所不知，事後方行發見之「嶄新性」，及
    顯然可認足以動搖原有罪確定判決，應為無罪、免訴、免刑
    或輕於原判決罪名之「顯然性」二要件，加以審查，為判斷
    應否准予開始再審之準據；有最高法院85年度台抗字第308
    號、78年度台抗字第145 號裁定及77年度台上字第55號判決
    可資參照。
三、經查，聲請人主張黃棟等人涉有上開一之(二)至(十二)各情，而犯
    誣告、偽證、背信、詐欺等罪，且所提出之土地登記簿謄本
    、土地改良物抵押權設定契約書等為新證據云云。然上開一
    之(二)至(九)、(十一)、(十二)各情及土地登記簿謄本、土地改良物抵押
    權設定契約書等物，聲請人前既曾多次主張及提出，據以向
    本院聲請再審，經本院先後以93年聲再字129 號、94年聲再
    字14號、94年聲再字79號、94年聲再字12 1號、95年聲再字
    7 號裁定、95年聲再字48號、96年聲再12號、96年聲再52號
    、96年聲再70號駁回聲請，有本院上開裁定在卷可憑。
四、次查：
１、聲請人未曾以上開一之(一)所示事由聲請再審，然該案之檢察
    官以「聲請人蔡侑錡經本院81年度上訴字第2019號判處有期
    徒刑8 月，並於83年3 月27日執行完畢出獄後，明知其與黃
    棟間之房地買賣為事實，且黃棟、蔡正茂、沈榮生、吳慶斌
    、林淑貞等人在買賣過程中並無犯罪行為可言，竟仍基於誣
    告之犯意，在91年至98年間，先後多次向高雄地檢署申告，
    意圖使黃棟及蔡正茂受刑事處分」，而起訴蔡侑錡涉犯刑法
    第169 條誣告罪嫌後，雖經台灣高雄地方法院99年訴字1397
    號判決聲請人無罪。但台灣高雄地方法院99年訴字1397 號
    判決，係以蔡侑錡雖多次向高雄地檢署申告黃棟等人犯罪，
    但所申告之各罪的追訴權時效，於提出申告時均已完成，黃
    棟等人，自無因此而受刑事訴追或處分之虞，顯與誣告罪之
    要件不合，而判決蔡侑錡無罪，有該案判決書可佐，此實與
    刑事訴訟法第420 條第1 項各款之再審事由無涉。
２、又經本院查詢前案紀錄結果，黃棟、林淑貞、沈榮生、蔡正
    茂、吳慶斌、施錦芳、顏萬源、黃世宗，均未曾因聲請意旨
    (二)至(十二)所指各情，經檢察官起訴或法院判刑之情形。反而聲
    請人迭次以黃棟、林淑貞、沈榮生、蔡正茂、吳慶斌、施錦
    芳、顏萬源、黃世宗涉有上情，而向檢察官提出告訴結果，
    先後經高雄地方法院檢察署以92年偵字9752號，94年偵字71
    96號、97年偵續字146 號、97年偵字732 號、97年偵字733
    號，98年偵字26744 、2930 1、30894 、32395 、34072 、
    37307 號，99年偵字2892號不起訴處分，有各該不起訴分書
    及台灣高等法院被告前案紀錄表可佐，故難認黃棟等人涉有
    聲請意旨所指之犯行。
３、綜上所述，聲請意旨所提出之各情及證據，實亦顯然不具「
    嶄新性」、「顯然性」之要件，而非刑事訴訟法第420 條第
    1 第6 款之「新證據」，亦無同條項第1 、2 款「原判決所
    憑之證物已證明其為偽造或變造者」、「受有罪判決之人，
    已證明其係被誣告」之情形。
五、綜上所述，聲請人迭次以同一理由聲請再審，且本次聲請新
    提出之事由亦與再審要件不合。稽諸前開說明，本次再審之
    聲請，即非法之所許，應予駁回。
六、據上論結，依刑事訴訟法第434 條第1 項、第2 項，裁定如
    主文。
中    華    民    國    99    年    12    月    1     日
                  刑事第一庭    審判長法  官  周賢銳
                                      法  官  施柏宏
                                      法  官  洪碩垣
以上正本證明與原本無異。
如不服本裁定應於送達後5 日內向本院提出抗告狀。
中    華    民    國    99    年    12    月    1     日
                                      書記官  林家煜

司法院資訊處製作；財團法人民間司法改革基金會備份。
